---
title: "COVID-19"
author: "Juan Diego Martínez y Fco. Aguilera"
date: "22/3/2020"
output: html_document
---

Librerías:

* *tidyverse* y *magritr* para manipulación.
* *stringr* para parsear los datos en bruto.
* *lubridate* para trabajar con fechas.
* *ggplot2* para visualización de datos.

```{r imporacion, warning = FALSE, message = FALSE}
library(tidyverse)
library(stringr)
library(magrittr)
library(lubridate)
library(ggplot2)
library(arules)
theme_set(theme_bw())
```
# Importación

* **Datos demográficos (muy incompleto) - actualizado 20/03**: https://www.kaggle.com/sudalairajkumar/novel-corona-virus-2019-dataset/data#COVID19_open_line_list.csv, (actualizado hasta el día 20/03/2020). 

```{r, message = FALSE, warning = FALSE}
covid <- read_csv("covid/COVID19_open_line_list.csv")
```

* **Infectados, muertos y recuperados globálmente - actualizado 7/04**:
https://data.humdata.org/dataset/novel-coronavirus-2019-ncov-cases

```{r,  message = FALSE, warning = FALSE}
cc <- read_csv("covid/time_series_covid19_confirmed_global.csv") #confirmados
rr <- read_csv("covid/time_series_covid19_recovered_global.csv") #recuperados
mm <- read_csv("covid/time_series_covid19_deaths_global.csv") #muertos
```

# Vista mundial

## Datos demográficos

### Limpieza y adición de columnas
```{r limpieza, warning = FALSE, message = FALSE}
covid[covid == "N/A"] <- NA

#Age
unique(covid$age)
covid$age <- covid$age %>%
  as.numeric()

#Sex
covid$sex <- tolower(covid$sex)
covid$sex[covid$sex == 4000] <- NA
covid$sex <- as.factor(covid$sex)
#summary(factor((covid$sex)))

#DATE_ONSET_SYMPTONS
covid$date_onset_symptoms <- dmy(covid$date_onset_symptoms)

#DATE_ADMISSION_HOSPITAL
covid$date_admission_hospital <- dmy(covid$date_admission_hospital)

#DATE_CONFIRMATION
covid$date_confirmation <- dmy(covid$date_confirmation)

#DATE_DEATH_OR_DISCHARGE
covid$date_death_or_discharge <- dmy(covid$date_death_or_discharge)

#LIVES_IN_WUHAN <- se renombra STAYED_WUHAN (si vive o ha visitado wuhan recientemente)
covid <- covid %>% rename(stayed_wuhan = lives_in_Wuhan)
covid$stayed_wuhan <- tolower(covid$stayed_wuhan)
covid$stayed_wuhan[covid$stayed_wuhan == 0] <- "no"
covid$stayed_wuhan[covid$stayed_wuhan %in% c(1, "yes")] <- "yes"
covid$stayed_wuhan[covid$stayed_wuhan != "no"] <- "yes"
covid$stayed_wuhan <- as.factor(covid$stayed_wuhan)
#summary(covid$stayed_wuhan)


#REPORTED_MARKET_EXPOSURE
covid$reported_market_exposure[covid$reported_market_exposure == "working in another market in Wuhan"] = "yes"
covid$reported_market_exposure <- as.factor(covid$reported_market_exposure)
#summary(factor(covid$reported_market_exposure))

#CHRONIC_DISEASE_BINARY
covid$chronic_disease_binary <- as.factor(covid$chronic_disease_binary)
#summary(factor(covid$chronic_disease))


#OUTCOME
covid$outcome[covid$outcome %in% c("Discharged", "discharge", "discharged", "recovered")] <- "discharge"
covid$outcome[covid$outcome == "died"] <- "death"
covid$outcome <- as.factor(covid$outcome)
#summary(covid$outcome)

#CREAMOS COLUMNAS BINARIAS CON CADA SINTOMA
covid <- covid %>%
  mutate(pneumonia = ifelse(grepl("pneumonia", symptoms), TRUE,FALSE)) %>%
  mutate(fever = ifelse(grepl("fever", symptoms), TRUE,FALSE)) %>%
  mutate(cough = ifelse(grepl("cough", symptoms), TRUE,FALSE)) %>%
  mutate(vomit = ifelse(grepl("vomit", symptoms), TRUE, FALSE)) %>%
  mutate(malaise = ifelse(grepl("malaise", symptoms), TRUE, FALSE)) %>%
  mutate(phlegm = ifelse(grepl("phlegm", symptoms), TRUE, FALSE)) %>%
  mutate(dyspnea = ifelse(grepl("dyspnea", symptoms), TRUE, FALSE)) %>%
  mutate(nausea = ifelse(grepl("nausea", symptoms), TRUE, FALSE)) %>%
  mutate(diarrhea = ifelse(grepl("diarrhea", symptoms), TRUE, FALSE)) %>%
  mutate(abd_pain = ifelse(grepl("abdominal", symptoms), TRUE, FALSE)) %>%
  mutate(myalgia = ifelse(grepl("myalgia", symptoms), TRUE, FALSE)) %>%
  mutate(breath_shortness = ifelse(grepl("shortness", symptoms), TRUE, FALSE)) %>%
  mutate(muscular = ifelse(grepl("musc", symptoms), TRUE, FALSE)) %>%
  mutate(fatigue = ifelse(grepl("fatigue", symptoms), TRUE, FALSE))

# TIEMPO DESDE DETECCION DE SINTOMAS HASTA CONFIRMACION
covid <- covid %>%
  mutate(time_symptom_confirmation = difftime(date_confirmation, date_onset_symptoms, units = "days"))
covid$time_symptom_confirmation <- abs(as.numeric(covid$time_symptom_confirmation))


# TIEMPO DESDE DETECCION DE SINTOMAS HASTA HOSPITALIZACION
covid <- covid %>%
  mutate(time_symptom_hospital = difftime(date_admission_hospital, date_onset_symptoms, units = "days"))
covid$time_symptom_hospital <- abs(as.numeric(covid$time_symptom_hospital))


# TIEMPO DESDE DETECCION DE SINTOMAS HASTA MUERTE
covid <- covid %>%
  mutate(time_symptom_death = difftime(date_death_or_discharge, date_onset_symptoms, units = "days")) 
covid$time_symptom_death <- abs(as.numeric(covid$time_symptom_death))

# TIEMPO DESDE CONFIRMACION HASTA MUERTE
covid <- covid %>%
  mutate(time_comfirmation_death = difftime(date_death_or_discharge, date_confirmation, units = "days"))
covid$time_comfirmation_death <- abs(as.numeric(covid$time_comfirmation_death))
```


### Minado de reglas de asociación
No se ha podido aplicar el algoritmo `apriori` por la gran falta de datos.


### Visualización

```{r, warning= FALSE, message=FALSE, fig.align="center"}
# agrupamos por edad
x <- covid
x$age <- abs(x$age)
x$age <- cut(x$age, breaks = 5)
x %>%
  select(age, outcome, country) %>%
  filter(outcome %in% c("death", "discharge", "severe", "stable")) %>%
  filter(!is.na(age)) %>%
  ggplot(aes(x=age, y=outcome)) + 
  geom_count(show.legend = F, color = "tomato3") + 
  facet_wrap(~country) + 
  xlab("Edad") + ylab("Resultado clínico") + 
  ggtitle("Edad vs resultado clínico por país") + 
  theme(axis.text.x = element_text(angle = 90, hjust = 1))
```

```{r sintomas, warning = FALSE, message = FALSE, fig.align="center"}
x <- covid %>%
  select(46:59) %>% #cojo las columnas de los sintomas
  summarise_all(sum) %>%
  t() %>% as.data.frame() %>%
  rename("casos" = "V1")
x$sintoma <- rownames(x)
x %>%
  ggplot(aes(y=casos, x = reorder(sintoma, casos))) + 
  geom_histogram(stat = "identity", fill = "tomato3", width = .75) + 
  coord_flip() + 
  ggtitle("Número de casos vs síntoma") + 
  xlab("síntoma") + ylab("# casos")
```

```{r dias sintoma muerte, warning = FALSE, message = FALSE, fig.align="center"}
x <- covid
x$age <- discretize(x$age, breaks = 6)
x$time_symptom_death <- discretize(x$time_symptom_death, breaks = 4)
x <- x %>%
  filter(!is.na(age))
x$age <- paste(x$age, " años")
x %>%
  select(age, time_symptom_death) %>%
  group_by(age, time_symptom_death) %>%
  count() %>%
  na.omit() %>%
  summarise(casos = sum(n)) %>%
  ggplot(aes(x = time_symptom_death, y = casos)) + 
  geom_bar(stat = "identity", fill = "tomato3", width = 0.75) + 
  facet_wrap(~age) +
  theme(legend.position="bottom") + 
  xlab("Días") + 
  ylab("# casos") + 
  labs(fill = "Edad") + 
  ggtitle("Días desde detección de síntomas hasta muerte por edad")
  
```


## Confirmados, recuperados y fallecidos

```{r, echo = FALSE, warning = FALSE, message = FALSE, fig.align="center", fig.height=5, fig.width=5}
# total casos diarios
x <- cc %>%
  select(-c("Long", "Lat", "Country/Region", "Province/State")) %>%
  summarise_all(sum)

dia <- mdy(colnames(x))
confirmados <- as.numeric(x)
nuevosmundo <- data.frame(dia, confirmados)

# total recuperados
x <- rr %>%
  select(-c("Long", "Lat", "Country/Region", "Province/State")) %>%
  summarise_all(sum)

recuperados <- as.numeric(x)
nuevosmundo$recuperados <- recuperados

# total muertos
x <- mm %>%
  select(-c("Long", "Lat", "Country/Region", "Province/State")) %>%
  summarise_all(sum)

muertos <- as.numeric(x)
nuevosmundo$muertos <- muertos

# saco maximos de confirmados, muertos y recuperados
#conf
picoconf <- nuevosmundo %>%
  select(dia, confirmados) %>%
  filter(confirmados == max(confirmados, na.rm = T))
ssconf <- paste(picoconf$confirmados, " - ", picoconf$dia)

ggplot(nuevosmundo, aes(x=dia)) + 
  geom_area(aes(y=confirmados/1000, fill="confirmados"), color = "black") +
  geom_area(aes(y=recuperados/1000, fill="recuperados"), color = "black") + 
  geom_area(aes(y=muertos/1000, fill="muertos"), color = "black") + 
  scale_y_continuous(breaks = scales::pretty_breaks(n = 10)) +
  ylab("casos (x1000)") + xlab("fecha") + 
  theme(legend.position="bottom") + 
  theme(legend.title = element_blank()) + 
  ggtitle("Casos totales de Covid-19")


```


```{r, echo = FALSE, warning = FALSE, message = FALSE, fig.align="center"}


```

