---
title: "COVID-19 - Análisis"
author: "Juan Diego Martínez y Fco. Aguilera"
date: "22/3/2020"
output: html_document
---

# Importación y preparación 
Se va a usar este [dataset](https://www.kaggle.com/sudalairajkumar/novel-corona-virus-2019-dataset/data#COVID19_open_line_list.csv), actualizado hasta el día 20/03/2020.

Librerías:

* *tidyverse* y *magritr* para manipulación.
* *stringr* para parsear los datos en bruto.
* *lubridate* para trabajar con fechas.
* *ggplot2* para visualización de datos.

```{r imporacion, warning = FALSE, message = FALSE}
library(tidyverse)
library(stringr)
library(magrittr)
library(lubridate)
library(ggplot2)

#Función que extrae los números de un string
numextract <- function(string){
  unlist(regmatches(string,gregexpr("[[:digit:]]+\\.*[[:digit:]]*",string)))
} #end of func

# DESCARGADO EL 20 DE MARZO
covid <- read_csv("covid/COVID19_open_line_list.csv")
colnames(covid)
```

## Limpieza
```{r limpieza, warning = FALSE, message = FALSE}
covid[covid == "N/A"] <- NA

#Age
unique(covid$age)
covid$age <- covid$age %>%
  as.numeric()

#Sex
covid$sex <- tolower(covid$sex)
covid$sex[covid$sex == 4000] <- NA
summary(factor((covid$sex)))

#DATE_ONSET_SYMPTONS
covid$date_onset_symptoms <- dmy(covid$date_onset_symptoms)

#DATE_ADMISSION_HOSPITAL
covid$date_admission_hospital <- dmy(covid$date_admission_hospital)

#DATE_CONFIRMATION
covid$date_confirmation <- dmy(covid$date_confirmation)

#LIVES_IN_WUHAN <- se renombra STAYED_WUHAN (si vive o ha visitado wuhan recientemente)
covid <- covid %>% rename(stayed_wuhan = lives_in_Wuhan)
covid$stayed_wuhan <- tolower(covid$stayed_wuhan)

#REPORTED_MARKET_EXPOSURE
covid$reported_market_exposure[covid$reported_market_exposure == "working in another market in Wuhan"] = "yes"
summary(factor(covid$reported_market_exposure))

#CHRONIC_DISEASE_BINARY
summary(factor(covid$chronic_disease_binary))

#DATE_DEATH_OR_DISCHARGE
summary(factor(covid$date_death_or_discharge))
```

***

# Minado de reglas de asociación

En este apartado se va a intentar sacar reglas de asociación para ayudar a comprender cómo actúa el virus y qué factores afectan más en la mortalidad. Para ello vamos a conservar las columnas que apriori parezcan más relevantes.  
Se van a usar las librerías *arules* y *arulesViz*, tanto para sacar las reglas


```{r arules, warning = FALSE, message = FALSE}
library(arules)
library(arulesViz)

# Selección de columnas
covidRA <- covid %>%
  select(age, sex, date_onset_symptoms, date_admission_hospital, date_confirmation, stayed_wuhan, reported_market_exposure, chronic_disease_binary, date_death_or_discharge)

covidRA$age <- discretize(covid$age, breaks = 6)
```

## Procesado
Ya que tenemos los datos limpios, vamos a añadir más columnas.  

* `time_symptom_confirmation`: tiempo desde que se observan los síntomas hasta que se confirma el contagio.

```{r time symptom confirmation, warning = FALSE, message = FALSE}
covidRA <- covidRA %>%
  mutate(time_symptom_confirmation = difftime(date_confirmation, date_onset_symptoms, units = "days"))
```

* `time_symptom_hospital`: tiempo desde que se observan los síntomas hasta que se hospitaliza.
```{r time symptom hospital, warning = FALSE, message = FALSE}
covidRA <- covidRA %>%
  mutate(time_symptom_hospital = difftime(date_admission_hospital, date_onset_symptoms, units = "days"))
```

* `time_symptom_death`: tiempo desde que se observan síntomas hasta que muere.
```{r time symptom death, warning = FALSE, message = FALSE}
# usamos ifelse para hacer un mutado condicional ya que la columna 
covidRA <- covidRA %>%
  mutate(time_symptom_death = (ifelse(test = is.Date(date_death_or_discharge), 
                                      yes = difftime(date_death_or_discharge, date_onset_symptoms),
                                      no = NA)))
```

## Minado
```{r discretizacion valores, warning = FALSE, message = FALSE, echo = FALSE}
# eliminamos las columnas con fechas
covidRA <- covidRA %>%
  select(-starts_with("date"))
# al intentar aplicar apriori() nos dice que las columnas no estan discretizadas
covidRA$sex <- as.factor(covidRA$sex)
covidRA$stayed_wuhan <- as.factor(covidRA$stayed_wuhan)
covidRA$reported_market_exposure <- as.factor(covidRA$reported_market_exposure)
covidRA$chronic_disease_binary <- as.factor(covidRA$chronic_disease_binary)

# DISCRETIZE
```


