---
title: "COVID-19"
author: "Juan Diego Martínez y Fco. Aguilera"
date: "22/3/2020"
output:
  prettydoc::html_pretty:
    theme: hpstr
    highlight: github
---

# Librerías:

* **tidyverse** para manipulació y visualización.
* **stringr** para parsear los datos en bruto.
* **lubridate** para trabajar con fechas.
* **ggplot2** para visualización de datos.
* **arules** para reglas de asociación.
* **coronavirus** para obtener datos actualizados.

# Datasets

* **Datadista**: https://github.com/datadista/datasets
* **WDI**: http://databank.worldbank.org/data/download/WDI_csv.zip
* **Coronavirus**: `coronavirus::coronavirus`

```{r}
knitr::opts_chunk$set(warning = FALSE, message = FALSE, fig.align = "center")
```


```{r}
library(readr)
library(tidyverse)
library(lubridate)
library(stringr)
library(arules)
library(coronavirus)
require(gridExtra)
theme_set(theme_bw())
```


# Situación en España

> "El director general de la Organización Mundial de la Salud (OMS), Tedros Adhanom Ghebreyesus, ha declarado este miércoles que el coronavirus Covid-19 pasa de ser una epidemia a una pandemia."

```{r}
nacional <- read_csv("./datasets/nacional_covid19.csv")
nacional$fecha <- as.Date(nacional$fecha)
```

```{r}
# fases de confinamiento y desescalada

# fase 0 (confimaniento total)
fase0 <- dmy("15/03/2020")

# fase 1 (deporte y paseos de niños)
fase1 <- dmy("2/05/2020")

# desescalada (fase 2 en adelante. Englobo el resto de fases porque en todas se permite socializar)
fase2 <- dmy("18/05/2020")
```


* ¿Cuándo se superan los 1000 casos diarios? ¿Y los 100 fallecidos? 
```{r}
# calculo los casos nuevos de infectados, hospitalizados y fallecidos
nacional <- nacional %>% 
  mutate(casos_nuevos = c(0, diff(casos_total)),
         hospitalizados_nuevos = c(NA, diff(hospitalizados)),
         fallecimientos_nuevos = c(0, diff(fallecimientos)),
         altas_nuevas = c(NA, diff(altas)))

fecha_1000_casos <- nacional %>% 
  filter(casos_nuevos >= 1000) %>% 
  select(fecha, casos_nuevos) %>% 
  head(1) %>% 
  first()
fecha_1000_casos

fecha_100_fallecimientos <- nacional %>% 
  filter(fallecimientos_nuevos >= 100) %>% 
  select(fecha, fallecimientos_nuevos) %>% 
  head(1) %>% 
  first()
fecha_100_fallecimientos

```


```{r, fig.height=5, fig.width=10}
# dia con mas casos nuevos
dia_max <- nacional %>% 
  arrange(-casos_nuevos) %>% 
  head(1) %>% 
  select(fecha, casos_nuevos)

nacional %>% 
  ggplot(aes(x = fecha)) + 
  geom_line(aes(y=casos_nuevos, color = "confirmados"), size = 1.2) + 
  geom_line(aes(y=fallecimientos_nuevos, color = "fallecidos"), size = 1.2) +
  geom_line(aes(y=altas_nuevas, color = "altas médicas"), size = 1.2) +
  
  geom_vline(aes(xintercept = fecha_1000_casos), linetype = "dashed", size = 1) + 
  geom_label(aes(x = fecha_1000_casos, y = +Inf, label = "1000 casos diarios", vjust = 5)) +
  
  theme(legend.title = element_blank(), legend.position = "bottom") + 
  
  annotate("rect", xmin = fase0, xmax = fase1,
           ymin=-Inf, ymax=Inf, fill = "blue", alpha = .1) +
  annotate("rect", xmin = fase1, xmax = fase2,
           ymin=-Inf, ymax=Inf, fill = "orange", alpha = .1) +
  annotate("rect", xmin = fase2, xmax = max(nacional$fecha),
           ymin=-Inf, ymax=Inf, fill = "green", alpha = .1) +
  
  geom_label(aes(x = dia_max$fecha, y = dia_max$casos_nuevos, label = paste(dia_max$fecha, "/", dia_max$casos_nuevos, "casos")), hjust = -.1) +
 
  
  xlab("fecha") + ylab("casos") + 
  labs(title = "Casos de Covid-19 en España", subtitle = "Datos diarios de altas, nuevos confirmados, y fallecidos", caption = "Datos proporcionados por datadista")
```

```{r}
# me quedo con los casos nuevos de cada dia
t <- nacional %>% 
  select(casos_nuevos) %>% 
  na.omit() %>% 
  ts(frequency = 7)
plot(decompose(t))
```
He creado una serie temporal de frecuencia 7 para observar la estacionalidad que vemos en la gráfica anterior.

Podemos observar la tendencia exponencial al principio de la pandemia, y como poco a poco se van reduciendo los nuevos casos.
Tambien observamos una estacionalidad de 7 días. Esto podría darse por no acudir al hospital o médico o la no realización de tests los findes de semana.



```{r}
# pacientes en UCI durante la pandemia
uci <- read_csv("datasets/ccaa_covid19_uci.csv")

# camas UCI por CA
uci_camas <- read_csv("datasets/ccaa_camas_uci_2017.csv")
uci_camas <- uci_camas %>%
  rename(ID = cod_ine)

# poblacion (se importa raro y hay que hacer chanchullos)
demo <- read_table2("datasets/poblacion.csv")
demo$Total <- as.numeric(gsub(".", "", demo$Total, fixed = TRUE))
demo <- demo %>% 
  filter(Periodo == 2019) %>% 
  filter(Sexo == "Total") %>% 
  select(ID, CCAA, Total)


# junto demo original con demo2 y quito la rioja
demo <- demo %>% 
  filter(!CCAA %in% c("Ceuta", "Melilla"))

uci_camas$ID <- as.numeric(uci_camas$ID)
demo$ID <- as.numeric(demo$ID)

demo <- demo %>% 
  select(ID, CCAA, Total) %>% 
  rename(Total_habitantes = Total)

uci_camas <- uci_camas %>% 
  select(ID, Privados, Públicos, Total) %>% 
  rename(Total_camas = Total)

#quito id 21
uci_camas <- uci_camas %>% 
  filter(ID != 21)

# añado camas la rioja
rioj <- data.frame(ID = 17,
                   Privados = 0,
                   Públicos = 17,
                   Total_camas = 17)

uci_camas <- rbind(uci_camas, rioj)
```


```{r, fig.height=10, fig.width=10}
# camas publicas, totales y privadas por cada mil habitantes
camas_habitantes <- merge(demo, uci_camas, by = "ID")
head(camas_habitantes)

colnames(camas_habitantes) <- tolower(colnames(camas_habitantes))

camas_habitantes <- camas_habitantes %>% 
  mutate(camas_privadas_100000 = as.numeric(format(round((privados/total_habitantes)*100000, 2), nsmall=2))) %>% 
  mutate(camas_publicas_100000 = as.numeric(format(round((públicos/total_habitantes)*100000, 2), nsmall=2))) %>% 
  mutate(total_camas_100000 = as.numeric(format(round((total_camas/total_habitantes)*100000, 2), nsmall=2)))

camas_habitantes %>% 
  select(ccaa, camas_privadas_100000, camas_publicas_100000, total_camas_100000) %>% 
  rename(privadas = camas_privadas_100000,
         publicas = camas_publicas_100000,
         total = total_camas_100000) %>% 
  reshape2::melt(id.vars = "ccaa") %>% 
  rename(tipo_cama = variable) %>% 
  filter(tipo_cama %in% c("privadas", "publicas", "total")) %>% 
  ggplot(aes(x=tipo_cama, y=value, fill = tipo_cama)) +
  geom_bar(stat = "identity", width = 0.75) + 
  facet_wrap(~ ccaa) + 
  labs(title = "Camas UCI por cada 100,000 habitantes",subtitle = "Clasificados por Comunidad Autónoma y si pertenecen a un centro privado o público", caption = "Datos camas UCI de 2017\nDatos proporcionados por datadista") + 
  xlab("") + ylab("Número de camas UCI") + 
  theme(legend.position = "bottom", axis.ticks.x = element_blank(), axis.text.x = element_blank())

```

```{r, fig.height=15, fig.width=10}
p1 <- camas_habitantes %>% 
  select(ccaa, camas_privadas_100000, camas_publicas_100000, total_camas_100000) %>% 
  rename(privadas = camas_privadas_100000,
         publicas = camas_publicas_100000,
         total = total_camas_100000) %>% 
  reshape2::melt(id.vars = "ccaa") %>% 
  rename(tipo_cama = variable) %>%
  filter(tipo_cama == "privadas") %>% 
  ggplot(aes(x = reorder(ccaa, value), y = value)) +
  geom_bar(stat = "identity", width = 0.75, fill = "tomato3") + 
  coord_flip() + 
  labs(title="Camas UCI privadas") + 
  xlab("") + ylab("camas")

p2 <- camas_habitantes %>% 
  select(ccaa, camas_privadas_100000, camas_publicas_100000, total_camas_100000) %>% 
  rename(privadas = camas_privadas_100000,
         publicas = camas_publicas_100000,
         total = total_camas_100000) %>% 
  reshape2::melt(id.vars = "ccaa") %>% 
  rename(tipo_cama = variable) %>%
  filter(tipo_cama == "publicas") %>% 
  ggplot(aes(x = reorder(ccaa, value), y = value)) +
  geom_bar(stat = "identity", width = 0.75, fill = "orange") + 
  coord_flip() + 
  labs(title="Camas UCI públicas") + 
  xlab("") + ylab("camas")

p3 <- camas_habitantes %>% 
  select(ccaa, camas_privadas_100000, camas_publicas_100000, total_camas_100000) %>% 
  rename(privadas = camas_privadas_100000,
         publicas = camas_publicas_100000,
         total = total_camas_100000) %>% 
  reshape2::melt(id.vars = "ccaa") %>% 
  rename(tipo_cama = variable) %>%
  filter(tipo_cama == "total") %>% 
  ggplot(aes(x = reorder(ccaa, value), y = value)) +
  geom_bar(stat = "identity", width = 0.75, fill = "purple") + 
  coord_flip() + 
  labs(title="Camas UCI totales") + 
  xlab("") + ylab("camas")

library(grid)
grid.arrange(p1, p2, p3, top = textGrob("Tipos de cama UCI por Comunidad Autónoma por cada 100,000 habitantes", gp=gpar(fontsize=15)))
```

```{r}
# CASOS UCI y hospitalizados

# totales nuevos uci
casos_uci_ccaa <- read_csv("datasets/ccaa_covid19_uci_long.csv")
casos_uci_ccaa <- casos_uci_ccaa%>% 
  mutate(nuevos_uci = c(NA, diff(total)))

# totales nuevos hospitalizados
casos_hospi_ccaa <- read_csv("datasets/ccaa_covid19_hospitalizados_long.csv")
casos_hospi_ccaa_nuevos <- casos_hospi_ccaa%>% 
  mutate(nuevos_hospi = c(NA, diff(total)))

# junto para plot uci y hospi nuevos
casos_hospi_ccaa_nuevos <- merge(casos_hospi_ccaa_nuevos, casos_uci_ccaa, by = c("fecha", "cod_ine")) %>% 
  select(fecha, CCAA.x, nuevos_uci, nuevos_hospi) %>% 
  rename(CCAA = CCAA.x) %>% 
  mutate(nuevos_hospi = nuevos_hospi - nuevos_uci)
```


```{r}
# plot hospi leves y hospi uci
casos_hospi_ccaa_nuevos %>% 
  ggplot(aes(x = fecha)) +
  geom_col(aes(y=nuevos_hospi, fill = "blue"), stat = "identity", alpha = 0.5) + 
  geom_col(aes(y=nuevos_uci, fill = "red"), stat = "identity", alpha = 0.5) + 
  labs(title = "Casos hospitalizados diarios por Covid-19", subtitle = "Casos hospitalizados leves y casos UCI", caption = "Puede que los casos de UCI no sean mayores por la limitada capacidad del sistema sanitario\nSe asumen como casos laves aquellos que no estan en UCI\nDatos proporcionados por Datadista") +
  scale_fill_discrete(name = "Hospitalizados", labels = c("leves", "UCI")) + 
  ylab("casos")
```


Al no haber información sobre los infectados por provincias, tendré que basarme en los datos por comunidad autónoma.
```{r}
# segundas residencias
library(readxl)
viviendas <- read_excel("datasets/viviendas.XLS")
viviendas_total <- viviendas %>% 
  group_by(CCAA) %>% 
  summarise(total_principales = sum(Principales),
            total_secundarias = sum(No_principales),
            perc_secundarias = total_secundarias/(total_principales+total_secundarias)) %>% 
  arrange(CCAA)
```

```{r}
# plot viviendas secundarias por ccaa
viviendas_total %>% 
  ggplot(aes(x = reorder(CCAA, perc_secundarias), y = perc_secundarias)) + 
  geom_col(stat = "identity", fill = "tomato3", width = 0.75) + 
  coord_flip() + 
  xlab("") + ylab("porcentaje") + 
  labs(title = "Porcentaje de segundas residencias por Comunidad Autónoma",
       subtitle = "Viviendas no habitadas por mas de 75 días seguidos",
       caption = "Datos de 2019 - Instituto Nacional de Estadística")
```



```{r}
# densidad de poblacion
# como los datos estan sucios en pdf en el INE, descargo poblacion y busco area a mano
pob <- read_delim("datasets/ccaa_pob.csv", 
    ";", escape_double = FALSE, trim_ws = TRUE)
pob$total <- as.numeric(gsub(".", "", pob$total, fixed = TRUE))
pob <- pob %>% select(cod_ine, CCAA, total) %>% 
  rename(ccaa = CCAA) %>% 
  arrange(ccaa) %>% 
  filter(!ccaa %in% c("Ceuta", "Melilla"))
head(pob)

area = data.frame(ccaa = c("Castilla_Leon",
                           "Andalucía",
                           "Castilla_La_Mancha",
                           "Aragón",
                           "Extremadura",
                           "Cataluña",
                           "Galicia",
                           "Valencia",
                           "Murcia",
                           "Asturias",
                           "Navarra",
                           "Madrid",
                           "Canarias",
                           "Pais_Vasco",
                           "Cantabria",
                           "La_Rioja",
                           "Baleares"),
                  area = c(94200, 87600,79500,47700,41600,32100,29500,23000,11300,10600,10400,8000,7450,7250,5300,5050,500))
area <- area %>% 
  arrange(ccaa)

dens_pob <- merge(pob, area, by = "ccaa") %>% 
  arrange(cod_ine) %>% 
  rename(poblacion = total) %>% 
  mutate(densidad = poblacion/area)
```


```{r}
# plot densidad pob
dens_pob %>% 
  ggplot(aes(x = reorder(ccaa, densidad), y = densidad)) + 
  geom_col(stat = "identity", width = 0.75, fill = "tomato3") + 
  coord_flip() + 
  xlab("") + ylab("habitantes / km^2") + 
  labs(title = "Densidad de población por Comunidad Autónoma",
       subtitle = "Habitantes por kilómetro cuadrado",
       caption = "Instituto Nacional de Estadística")
```

```{r, fig.height=7.5, fig.width=7.5}
# estimacion de crecimiento teniendo en cuenta dias hasta el maximo, numero de infectados y poblacion

# primero voy a hacer la regresion de la curva exponencial de crecimiento de infectados
casos_ccaa <- read_csv("datasets/ccaa_covid19_casos_long.csv")
casos_ccaa <- casos_ccaa %>% 
  rename(ccaa = CCAA)
casos_ccaa$ccaa <- tolower(casos_ccaa$ccaa)

# quito ceuta y melilla
casos_ccaa <- casos_ccaa %>% 
  filter(!ccaa %in% c("ceuta", "melilla"))

# sacar dias entre primer infectado y dia con max infectados
casos_ccaa_nuevos <- casos_ccaa %>% 
  mutate(nuevos = c(0, diff(total))) %>% 
  mutate(nuevos = if_else(nuevos < 0,
                          0,
                          nuevos)) %>% 
  select(fecha, ccaa, nuevos)
casos_ccaa_nuevos_creciente <- casos_ccaa_nuevos %>% 
  filter(nuevos != 0) %>% 
  group_by(ccaa) %>% 
  filter(row_number() <= which(nuevos == max(nuevos, na.rm = T))) # cojo todas los días antes del maximo en cada comunidad

# vemos una vista previa y mas o menos tiene buena pinta, quitando algunas comunidades con algun pico de outlier. voy a quitarlos
ggplot(casos_ccaa_nuevos_creciente, aes(x=fecha, y = nuevos)) + 
  geom_col(stat = "identity") + 
  facet_wrap(~ ccaa, scales = "free")

# saco maximo de aragon, cataluña, la rioja, c.la.mancha
max_aragon <- casos_ccaa_nuevos_creciente %>% 
  filter(ccaa == "aragón") %>% 
  arrange(-nuevos)
max_cat <- casos_ccaa_nuevos_creciente %>% 
  filter(ccaa == "cataluña") %>% 
  arrange(-nuevos)
max_rioj <- casos_ccaa_nuevos_creciente %>% 
  filter(ccaa == "la_rioja") %>% 
  arrange(-nuevos)
max_mancha <- casos_ccaa_nuevos_creciente %>% 
  filter(ccaa == "castilla_la_mancha") %>% 
  arrange(-nuevos)
max_leon <- casos_ccaa_nuevos_creciente %>% 
  filter(ccaa == "castilla_león") %>% 
  arrange(-nuevos)
max_navarra <- casos_ccaa_nuevos_creciente %>% 
  filter(ccaa == "navarra") %>% 
  arrange(-nuevos)

# y lo quito del df
casos_ccaa_nuevos_creciente <- casos_ccaa_nuevos_creciente %>% 
  filter(!nuevos == head(max_aragon$nuevos, 1)) %>% 
  filter(!nuevos %in% head(max_mancha$nuevos, 2)) %>% 
  filter(!nuevos == head(max_leon$nuevos,1)) %>% 
  filter(!nuevos %in% head(max_cat$nuevos, 2)) %>% 
  filter(!nuevos == head(max_rioj$nuevos, 1)) %>%
  filter(!nuevos %in% head(max_navarra$nuevos, 2)) %>% 
  filter(nuevos != 0) %>% 
  group_by(ccaa) %>% 
  filter(row_number() <= which(nuevos == max(nuevos, na.rm = T)))

# vemos una vista previa
ggplot(casos_ccaa_nuevos_creciente, aes(x=fecha, y = nuevos)) + 
  geom_col(stat = "identity") + 
  facet_wrap(~ ccaa, scales = "free")

# asigno dias desde caso 0 hasta caso max
casos_ccaa_nuevos_creciente <- casos_ccaa_nuevos_creciente %>% 
  group_by(ccaa) %>% 
  mutate(dias_caso0 = row_number())

# hago regresion exponencial por cada ccaa

modelos <- data.frame(ccaa = character(), a = numeric())
for(i in unique(casos_ccaa_nuevos_creciente$ccaa)){
  set <- subset(casos_ccaa_nuevos_creciente, ccaa == i)
  modelo <- nls(nuevos ~ exp(dias_caso0 * a), data = set)
  m <- data.frame(ccaa = i, a = summary(modelo)$coefficients[1])
  modelos <- rbind(modelos, m)
  
  
  plot(set$dias_caso0, set$nuevos, main = paste(i, "\n"), xlab = "días desde caso 0", ylab = "casos nuevos")
  lines(set$dias_caso0, predict(modelo), col = "red")
  legend("topright", pch = 1, col = c("black", "red"), legend = c("observado", "modelo y = e^ax"))
  mtext(paste("a=", summary(modelo)$coefficients[1]), size = 1)
}

# por fin obtengo el ratio de crecimiento de cada ccaa
m <- modelos %>% 
  arrange(-a) %>% 
  rename("C.Autónoma" = ccaa) %>% 
  rename(crecimiento = a)
kableExtra::kable(m)

# ESTANCADO

```


```{r}
# JUNTAR EN UN DATAFRAME PARA APLICAR REGRESION Y ARULES por CCAA
# porcentaje hospitalizados leves
# porcentaje hospitalizados uci
# porcentaje casos infectados
# ratio mortalidad muertos totales / infectaos totales
# ratio recuperacion recu totales / infectaos totales
# HECHO ----- camas por 100k habitantes
# HECHO ----- viviendas secundarias
# regresion de la curva para puntuar como ha crecido
# DESCARGAR - PIB comunidad autonoma
# DESCARGAR - presupuesto en sanidad

# camas por 100k habitantes
super <- select(camas_habitantes, ccaa, camas_privadas_100000, camas_publicas_100000, total_camas_100000)
super <- super %>% 
  filter(ccaa != "Rioja_Ceuta_Melilla")

# viviendas secundarias
viviendas_total <- viviendas_total %>% 
  rename(ccaa = CCAA)
viviendas_total$ccaa <- tolower(viviendas_total$ccaa)
super$ccaa <- tolower(super$ccaa)
super <- merge(viviendas_total, super, by = "ccaa")
super <- super %>% 
  select(-c(total_principales, total_secundarias))


```

############################################## BUSCAR MANUALMENTE CAMAS UCI DE LA RIOJA

## TODO ESPAÑA:

* segundas residencias por ccaa
* renta por ccaa
* densidad de poblacion
* tasa recuperacion por ccaa
* arules a todo esto

```