---
title: "COVID-19 - Análisis"
author: "Juan Diego Martínez y Fco. Aguilera"
date: "22/3/2020"
output: html_document
---

# Importación y preparación 
Se va a usar este [dataset](https://www.kaggle.com/sudalairajkumar/novel-corona-virus-2019-dataset/data#COVID19_open_line_list.csv), actualizado hasta el día 20/03/2020.

Librerías:

* *tidyverse* y *magritr* para manipulación.
* *stringr* para parsear los datos en bruto.
* *lubridate* para trabajar con fechas.
* *ggplot2* para visualización de datos.

```{r imporacion, warning = FALSE, message = FALSE}
library(tidyverse)
library(stringr)
library(magrittr)
library(lubridate)
library(ggplot2)

#Función que extrae los números de un string
numextract <- function(string){
  unlist(regmatches(string,gregexpr("[[:digit:]]+\\.*[[:digit:]]*",string)))
} #end of func

# DESCARGADO EL 20 DE MARZO
covid <- read_csv("covid/COVID19_open_line_list.csv")
colnames(covid)
```

## Limpieza
```{r limpieza, warning = FALSE, message = FALSE}
covid[covid == "N/A"] <- NA

#Age
unique(covid$age)
covid$age <- covid$age %>%
  as.numeric()

#Sex
covid$sex <- tolower(covid$sex)
covid$sex[covid$sex == 4000] <- NA
covid$sex <- as.factor(covid$sex)
summary(factor((covid$sex)))

#DATE_ONSET_SYMPTONS
covid$date_onset_symptoms <- dmy(covid$date_onset_symptoms)

#DATE_ADMISSION_HOSPITAL
covid$date_admission_hospital <- dmy(covid$date_admission_hospital)

#DATE_CONFIRMATION
covid$date_confirmation <- dmy(covid$date_confirmation)

#LIVES_IN_WUHAN <- se renombra STAYED_WUHAN (si vive o ha visitado wuhan recientemente)
covid <- covid %>% rename(stayed_wuhan = lives_in_Wuhan)
covid$stayed_wuhan <- tolower(covid$stayed_wuhan)
covid$stayed_wuhan[covid$stayed_wuhan == 0] <- "no"
covid$stayed_wuhan[covid$stayed_wuhan %in% c(1, "yes")] <- "yes"
covid$stayed_wuhan[covid$stayed_wuhan != "no"] <- "yes"

#REPORTED_MARKET_EXPOSURE
covid$reported_market_exposure[covid$reported_market_exposure == "working in another market in Wuhan"] = "yes"
summary(factor(covid$reported_market_exposure))

#CHRONIC_DISEASE_BINARY
covid$chronic_disease_binary <- as.factor(covid$chronic_disease_binary)
summary(factor(covid$chronic_disease_binary))

#OUTCOME
covid$outcome[covid$outcome %in% c("Discharged", "discharge", "discharged", "recovered")] <- "discharge"
covid$outcome[covid$outcome == "died"] <- "death"
```

***

# Minado de reglas de asociación

En este apartado se va a intentar sacar reglas de asociación para ayudar a comprender cómo actúa el virus y qué factores afectan más en la mortalidad. Para ello vamos a conservar las columnas que apriori parezcan más relevantes.  
Se van a usar las librerías *arules* y *arulesViz*, tanto para sacar las reglas


```{r arules, warning = FALSE, message = FALSE}
library(arules)
library(arulesViz)

# Selección de columnas
covidRA <- covid %>%
  select(age, sex, date_onset_symptoms, date_admission_hospital, date_confirmation, stayed_wuhan, reported_market_exposure, chronic_disease_binary, date_death_or_discharge, outcome)
```

## Limpieza y preparación

Para el uso del algoritmo `apriori` necesitamos discretizar los valores. Como el algoritmo nos lo hace automáticamente, vamos a hacerlo nosotros para utilizar los intervalos que queramos.
```{r limpieza y discretizacion, warning = FALSE, message = FALSE}
covidRA$age <- discretize(covidRA$age, breaks = 7)
covidRA$reported_market_exposure <- as.factor(covidRA$reported_market_exposure)
covidRA$stayed_wuhan <- as.factor(covidRA$stayed_wuhan)
covidRA <- covidRA %>%
  select(-c(date_onset_symptoms, date_admission_hospital, date_confirmation,
            date_death_or_discharge))
```

Y una vez limpiado el dataframe se nos queda así.
```{r, warning = FALSE, message = FALSE}
colnames(covidRA)
```

## Minado

```{r, warning = FALSE, message = FALSE}
rules <- apriori(covidRA,
                 parameter = list(supp = 0.0001, confidence = 0.25),
                 appearance = list(rhs =c("outcome=discharge"), default = "lhs"))

```

