---
title: "COVID-19"
author: "Juan Diego Martínez y Fco. Aguilera"
date: "22/3/2020"
output:
  prettydoc::html_pretty:
    theme: hpstr
    highlight: github
---

# Librerías:

* **tidyverse** para manipulació y visualización.
* **stringr** para parsear los datos en bruto.
* **lubridate** para trabajar con fechas.
* **ggplot2** para visualización de datos.
* **arules** para reglas de asociación

# Datasets

* **Datadista**: https://github.com/datadista/datasets

```{r}
knitr::opts_chunk$set(warning = FALSE, message = FALSE, fig.align = "center")
```


```{r}
library(tidyverse)
library(lubridate)
library(stringr)
library(arules)
require(gridExtra)
theme_set(theme_bw())
```


# Situación en España

> "El director general de la Organización Mundial de la Salud (OMS), Tedros Adhanom Ghebreyesus, ha declarado este miércoles que el coronavirus Covid-19 pasa de ser una epidemia a una pandemia."

## Vista general
```{r}
nacional <- read.csv("./datasets/nacional_covid19.csv")
nacional <- nacional %>% rename(fecha = "ï..fecha")
nacional$fecha <- as.Date(nacional$fecha)
nacional %>% 
  ggplot(aes(x = fecha, y = fallecimientos)) + 
  geom_line()
```

