---
title: "COVID-19"
author: "Juan Diego Martínez y Fco. Aguilera"
date: "22/3/2020"
output: html_document
---

# Vista mundial
## Importación y preparación
### DATASETS
https://www.kaggle.com/sudalairajkumar/novel-corona-virus-2019-dataset/data#COVID19_open_line_list.csv, actualizado hasta el día 20/03/2020.

Librerías:

* *tidyverse* y *magritr* para manipulación.
* *stringr* para parsear los datos en bruto.
* *lubridate* para trabajar con fechas.
* *ggplot2* para visualización de datos.

```{r imporacion, warning = FALSE, message = FALSE}
library(tidyverse)
library(stringr)
library(magrittr)
library(lubridate)
library(ggplot2)

#Función que extrae los números de un string
numextract <- function(string){
  unlist(regmatches(string,gregexpr("[[:digit:]]+\\.*[[:digit:]]*",string)))
} #end of func

# DESCARGADO EL 20 DE MARZO
covid <- read_csv("covid/COVID19_open_line_list.csv")
colnames(covid)
```

### Limpieza y adición de columnas
```{r limpieza, warning = FALSE, message = FALSE}
covid[covid == "N/A"] <- NA

#Age
unique(covid$age)
covid$age <- covid$age %>%
  as.numeric()

#Sex
covid$sex <- tolower(covid$sex)
covid$sex[covid$sex == 4000] <- NA
covid$sex <- as.factor(covid$sex)
#summary(factor((covid$sex)))

#DATE_ONSET_SYMPTONS
covid$date_onset_symptoms <- dmy(covid$date_onset_symptoms)

#DATE_ADMISSION_HOSPITAL
covid$date_admission_hospital <- dmy(covid$date_admission_hospital)

#DATE_CONFIRMATION
covid$date_confirmation <- dmy(covid$date_confirmation)

#DATE_DEATH_OR_DISCHARGE
covid$date_death_or_discharge <- dmy(covid$date_death_or_discharge)

#LIVES_IN_WUHAN <- se renombra STAYED_WUHAN (si vive o ha visitado wuhan recientemente)
covid <- covid %>% rename(stayed_wuhan = lives_in_Wuhan)
covid$stayed_wuhan <- tolower(covid$stayed_wuhan)
covid$stayed_wuhan[covid$stayed_wuhan == 0] <- "no"
covid$stayed_wuhan[covid$stayed_wuhan %in% c(1, "yes")] <- "yes"
covid$stayed_wuhan[covid$stayed_wuhan != "no"] <- "yes"
covid$stayed_wuhan <- as.factor(covid$stayed_wuhan)
#summary(covid$stayed_wuhan)


#REPORTED_MARKET_EXPOSURE
covid$reported_market_exposure[covid$reported_market_exposure == "working in another market in Wuhan"] = "yes"
covid$reported_market_exposure <- as.factor(covid$reported_market_exposure)
#summary(factor(covid$reported_market_exposure))

#CHRONIC_DISEASE_BINARY
covid$chronic_disease_binary <- as.factor(covid$chronic_disease_binary)
#summary(factor(covid$chronic_disease))


#OUTCOME
covid$outcome[covid$outcome %in% c("Discharged", "discharge", "discharged", "recovered")] <- "discharge"
covid$outcome[covid$outcome == "died"] <- "death"
covid$outcome <- as.factor(covid$outcome)
#summary(covid$outcome)

#CREAMOS COLUMNAS BINARIAS CON CADA SINTOMA
covid <- covid %>%
  mutate(pneumonia = ifelse(grepl("pneumonia", symptoms), "yes", "no")) %>%
  mutate(fever = ifelse(grepl("fever", symptoms), "yes", "no")) %>%
  mutate(cough = ifelse(grepl("cough", symptoms), "yes", "no")) %>%
  mutate(vomit = ifelse(grepl("vomit", symptoms), "yes", "no")) %>%
  mutate(malaise = ifelse(grepl("malaise", symptoms), "yes", "no")) %>%
  mutate(phlegm = ifelse(grepl("phlegm", symptoms), "yes", "no")) %>%
  mutate(dyspnea = ifelse(grepl("dyspnea", symptoms), "yes", "no")) %>%
  mutate(nausea = ifelse(grepl("nausea", symptoms), "yes", "no")) %>%
  mutate(diarrhea = ifelse(grepl("diarrhea", symptoms), "yes", "no")) %>%
  mutate(abd_pain = ifelse(grepl("abdominal", symptoms), "yes", "no")) %>%
  mutate(myalgia = ifelse(grepl("myalgia", symptoms), "yes", "no")) %>%
  mutate(breath_shortness = ifelse(grepl("shortness", symptoms), "yes", "no")) %>%
  mutate(muscular = ifelse(grepl("musc", symptoms), "yes", "no")) %>%
  mutate(fatigue = ifelse(grepl("fatigue", symptoms), "yes", "no"))

# TIEMPO DESDE DETECCION DE SINTOMAS HASTA CONFIRMACION
covid <- covid %>%
  mutate(time_symptom_confirmation = difftime(date_confirmation, date_onset_symptoms, units = "days"))
covid$time_symptom_confirmation <- abs(as.numeric(covid$time_symptom_confirmation))


# TIEMPO DESDE DETECCION DE SINTOMAS HASTA HOSPITALIZACION
covid <- covid %>%
  mutate(time_symptom_hospital = difftime(date_admission_hospital, date_onset_symptoms, units = "days"))
covid$time_symptom_hospital <- abs(as.numeric(covid$time_symptom_hospital))


# TIEMPO DESDE DETECCION DE SINTOMAS HASTA MUERTE
covid <- covid %>%
  mutate(time_symptom_death = difftime(date_death_or_discharge, date_onset_symptoms, units = "days")) 
covid$time_symptom_death <- abs(as.numeric(covid$time_symptom_death))

# TIEMPO DESDE CONFIRMACION HASTA MUERTE
covid <- covid %>%
  mutate(time_comfirmation_death = difftime(date_death_or_discharge, date_confirmation, units = "days"))
covid$time_comfirmation_death <- abs(as.numeric(covid$time_comfirmation_death))
```


## Minado de reglas de asociación
No se ha podido aplicar el algoritmo `apriori` por la gran falta de datos.


## Visualización

```{r}
covid %>%
  select(age, outcome) %>%
  ggplot(aes(x))
```



